【裁判字號】    89,上易,186
【裁判日期】    890411
【裁判案由】    竊佔
【裁判全文】
臺灣高等法院刑事判決                            八十九年度上易字第一八六號
    上  訴  人  臺灣桃園地方法院檢察署檢察官
    被      告  丙○○
    被      告  甲○○
右上訴人因被告等竊佔案件，不服臺灣桃園地方法院八十八年度易字第一六四一號，
中華民國八十八年十一月三十日第一審判決（起訴案號：臺灣桃園地方法院檢察署八
十八年度偵字第六四○四號）提起上訴，本院判決如左：
    主  文
原判決撤銷。
丙○○意圖為自己不法之利益，而竊佔他人之不動產，處罰金壹萬元，如易服勞役，
以參佰元折算一日，緩刑貳年。
甲○○意圖為自己不法之利益，而竊佔他人之不動產，處罰金壹萬元，如易服勞役，
以參佰元折算一日，緩刑貳年。
    事  實
一、丙○○、甲○○分別係永謙營造股份有限公司（下簡稱永謙公司）所興建門牌號
    碼為桃園縣蘆竹鄉○○村○○街一九七號之「永謙南園」大樓五樓之二與三樓之
    一之住戶，於民國八十六年六月間，竟意圖為自己不法之利益，未經永謙公司許
    可，擅自在該公司所有之座落桃園縣蘆竹鄉○○○段五二三之二、五二四之二號
    「永謙南園」大樓後方空地各佔用十坪左右土地，丙○○搭建臨時房屋工寮乙間
    堆放雜物，甲○○則搭建臨時房屋乙間作為養雞之用，而分別竊佔上揭永謙公司
    所有土地。
二、案經永謙公司訴請台灣桃園地方法院檢察署檢察官偵查起訴。
    理  由
一、訊據被告等對於右揭時間未經告訴人永謙公司同意在該公司所有之右揭土地上各
    佔用十坪左右土地，丙○○搭建臨時房屋工寮乙間堆放雜物，甲○○則搭建臨時
    房屋乙間作為養雞用之事實，於偵查、原審及本院調查審理時均坦承不諱，核與
    告訴人指訴情節相符，並有現場照片、地籍圖、原審勘驗筆錄及所附蘆竹地政事
    務所測量結果圖在卷可稽，然被告二人均堅決否認有竊佔之意圖，辯稱：當初搭
    建臨時房屋係經過「永謙南園」大樓管理委員會主任委員馮堯亮同意，始於告訴
    人所指土地上搭建房屋各乙間，分別作為放置雜物及養雞之用云云，惟查：告訴
    人永謙公司就其公司所有「永謙南園」大樓後方如事實欄記載地號之土地，曾同
    意該大樓住戶作為綠地運動休閒使用，如要做其他運用，須得其公司同意，業據
    該公司告訴代理人邱美嬿於原審勘驗及審理時證述明確（見原審卷第四十二頁背
    面、第四十七頁背面），核與證人即該大樓第五屆主任管理委員馮堯亮在原審提
    出之住戶證明書所載內容「．．．．同意本棟大樓後面綠地（地號五二三之二、
    五二四之二）供永謙南園住戶使用．．．．」相符（見原審卷第五十一頁），而
    被告丙○○於本院調查時亦稱：「我們是因建設公司答應要建綠地，結果沒有，
    雜草叢生，我們才去搭建。」（見本院八十九年三月十日調查筆錄），足認本件
    告訴人永謙公司原係同意將其所有「永謙南園」大樓後方地號五二三之二、五二
    四之二號之土地借予該大樓全體住戶當作綠地運動休閒之用無訛，亦即凡該大樓
    住戶僅得使用上開土地供作綠地運動休閒之用。故證人即該大樓第一屆與第五屆
    主任管理委員蔡邦昌及馮堯亮於原審分別證稱：「當初因交屋時有瑕疵，永謙公
    司便說屋後之空地交由我們使用，且未約定使用之方式，全由住戶自行決定，．
    ．．．用途亦未限定。」（見原審卷第四十七頁）、「被告使用土地之前均有問
    過我且我同意。因我們與建設公司約定由主任委員決定全權使用，因我們是住戶
    代表」（見原審卷第四十七頁背面）等關於使用土地之目的住戶得自行決定云云
    ，自非可採。另參前述證人馮堯亮所提住戶證明書之記載，借用人係該大樓全體
    住戶，於上開使用目的範圍內如何使用自應徵得全體住戶以如開會決議等方式決
    定或同意之，管理委員會所掌管者為執行該大樓全體住戶決議事項與權益維護問
    題，就本件系爭土地變更目的而使用並無決定與同意之權，是上開證人馮堯亮關
    於其係住戶代表有權同意被告等使用系爭土地之證言，與一般公寓大廈管理委員
    會之功能與主任管理委員之權責不符，自不得作為被告等有利之認定；再本件系
    爭土地其使用之目的既係作為綠地而供作該大樓全體住戶運動休閒使用且如何使
    用須經該大樓全體住戶決定或同意已如前述，而經本院訊問被告二人「是否經過
    開會？」時，均答稱：「沒有。」（見本院八十九年二月十八日訊問筆錄），則
    被告二人既未經全體住戶許可竟擅自於該土地上各佔用十坪左右搭建臨時房屋各
    一間，分別據為自己堆放雜物及養雞之私用，顯見其等確有意圖為自己之不法利
    益而竊佔系爭土地私用之犯意與犯行甚明，被告二人上開所辯均為畏罪諉責之詞
    ，洵不足採。另，被告二人於原審均稱：「（問：當時蓋違建有無約定？）無，
    我們各自蓋各自的，無約定一起蓋．．．．」（見原審卷第四十三頁），復查無
    其他證據足以證明被告等就其竊佔犯行有犯意聯絡與行為分擔，被告二人應係個
    別犯罪，並非共同正犯，併此敘明。
二、核被告二人所為均係犯刑法第三百二十條第二項之竊佔罪。原審不察遽認被告二
    人確於事先徵得該大樓現任住戶管理委員會主任委員馮堯亮同意後，始於系爭土
    地上搭建房屋，而認被告二人於主觀上無竊佔故意，因而為被告二人無罪之判決
    ，尚有未洽，公訴人提起上訴，指摘原判決不當為有理由，應由本院將原判決撤
    銷改判，爰審酌被告二人之品行、智識程度、犯罪之動機、目的、手段、所為妨
    害該大樓其他住戶對系爭土地之自由使用權益，及犯後已拆除其等所搭建之臨時
    房屋工寮回復土地原狀，並與告訴人達成和解且共同賠償新台幣十萬元，告訴人
    亦具狀表示不予追究並請求本院從輕量刑，分別有告訴代理人乙○○於本院之證
    言（見本院八十九年三月二十日訊問筆錄）與聲請狀一紙在卷，犯後態度良好等
    一切情狀，各量處被告二人罰金壹萬元，並諭知易服勞役之折算標準，以示懲儆
    。末查被告二人均未曾受有期徒刑之宣告，此有本院被告全國前案紀錄表二紙附
    卷可憑，本案為偶然初犯且事後已與被害人達成民事和解，賠償被害人之損害已
    如上述，經此罪刑之宣告，當知警惕，應均無再犯之虞，因認其所宣告之刑，以
    暫不執行為適當，爰均併予宣告緩刑貳年，以勵自新。
據上論斷，應依刑事訴訟法第三百六十九條第一項前段、第三百六十四條、第二百九
十九條第一項前段，刑法第三百二十條第二項、第一項、第四十二條第二項、第七十
四條第一款，罰金罰鍰提高標準條例第一條前段、第二條前段，判決如主文。
本案經檢察官鄭龍照到庭執行職務。
中     華     民     國    八十九   年       四       月       十一     日
                             臺灣高等法院刑事第十庭
                                 審判長法  官  蔡  長  溪
                                       法  官  楊  貴  志
                                       法  官  溫  耀  源
右正本證明與原本無異。
不得上訴。
                                       書記官  陳  明  琴
中     華     民     國    八十九   年       四       月       十二     日
附錄本案論罪科刑法條全文：
刑法第三百二十條：
意圖為自己或第三人不法之所有，而竊取他人之動產者，為竊盜罪，處五年以下有期
徒刑、拘役或五百元以下罰金。
意圖為自己或第三人不法利益，而竊佔他人之不動產者，依前項之規定處斷。
前二項之未遂犯罰之。


司法院資訊處製作；財團法人民間司法改革基金會備份。
